【裁判字號】    92,上訴,486
【裁判日期】    920430
【裁判案由】    違反槍砲彈藥刀械管制條例
【裁判全文】
臺灣高等法院臺中分院刑事判決              民國九十二年度上訴字第四八六號
    上  訴  人  臺灣彰化地方法院檢察署檢察官
    被      告  乙○○
    選任辯護人  朱浩萍
右上訴人因被告違反槍砲彈藥刀械管制條例案件，不服臺灣彰化地方法院中華民國九
十二年二月七日第一審判決（民國九十一年度訴字第一三八三號，起訴案號：臺灣彰
化地方法院檢察署民國九十二年度偵字第七一一六號），提起上訴，本院判決如左：
    主      文
上訴駁回。
    理      由
一、公訴意旨略以：緣鐘文偉（已另案提公訴）於民國（下同）九十一年二月間某日
    ，遭綽號「阿豐」者持槍至其彰化縣住處找碴，其為自我防衛，遂打電話向劉金
    龍（已另案提公訴）告知上情，劉金龍稱其未經許可而持有之手槍、子彈可先借
    伊。數日後，鐘文偉夥同亦知情之被告乙○○（下稱被告）及鄭文銘（已另案提
    公訴），由被告駕車，附載鐘文偉、鄭文銘駛至彰化縣社頭鄉○○村○○街四十
    三號劉金龍住處門口，由被告下車走至相距三、四公尺之門外，向劉金龍拿取以
    黑色小手提包裝放，具殺傷力之依BERETTA廠半自動九二型改造手槍一支（管制
    編號：0000000000號）、彈匣二個、具殺傷力之九ｍｍ制式子彈四顆
    及不具殺傷力之九ｍｍ土造子彈三顆。被告未經許可持有上開袋裝之槍、彈後，
    旋即返回車內轉交鐘文偉，而鐘文偉亦未經許可持有之，三人於駛離現場不久，
    更在車內打開黑色小手提包檢視上開槍、彈，確認無誤後，鐘文偉即隨身攜帶俾
    供防身。嗣於同年四月二十三日八時四十分許，經警持搜索票前往鐘文偉雲林縣
    斗六市○○路四０一巷九號租處搜索，扣得上開槍、彈，始知上情，因認被告涉
    有槍砲彈藥刀械管制條例第十一條第四項、第十二條第四項之未經許可持有槍、
    彈罪嫌云云。
二、按犯罪事實應依證據認定之，無證據不得推定其犯罪事實；又不能證明被告犯罪
    者，應諭知無罪之判決，刑事訴訟法第一百五十四條、第三百零一條第一項分別
    定有明文。次按認定犯罪事實所憑之證據，雖不以直接證據為限，間接證據亦包
    括在內；然而無論直接或間接證據，其為訴訟上之證明，須於通常一般之人均不
    致有所懷疑，而得確信其為真實之程度者，始得據為有罪之認定，倘其證明尚未
    達到此一程度，而有合理之懷疑存在時，即無從為有罪之認定（最高法院七十六
    年度台上字第四九八六號判例參照）。又認定犯罪事實所憑之證據，須適於為被
    告犯罪事實之證明者，始得採為斷罪資料。被告之自白，雖為證據之一種，但依
    刑事訴訟法第一百五十六條第一項規定，被告之自白，須非出於強暴、脅迫、利
    誘、詐欺、違法羈押或其他不正之方法，且與事實相符者，始得為證據。又依同
    條第二項規定，被告之自白，不得作為有罪判決之唯一證據，仍應調查其他必要
    之證據，以察其是否與事實相符。立法目的乃欲以補強證據擔保自白之真實性，
    亦即以補強證據之存在，藉之限制自白在證據上之價值，防止偏重自白，發生誤
    判之危險。以被告之自白，作為其自己犯罪之證明時，尚有此危險；以之作為其
    他共犯之罪證時，不特在採證上具有自白虛偽性之同樣危險，且共犯者之自白，
    難免有嫁禍他人，而為虛偽供述之危險。則利用共犯者之自白，為其他共犯之罪
    證時，其證據價值如何，按諸自由心證主義之原則，固屬法院自由判斷之範圍。
    但共同被告不利於己之陳述，雖得採為其他共同被告犯罪之證據，惟此項不利之
    陳述，須無瑕疵可指，且就其他方面調查，又與事實相符者，始得採為其他共同
    被告犯罪事實之認定。若不為調查，而專憑此項供述，即為其他共同被告犯罪事
    實之認定，顯與刑事訴訟法第一百五十六條第二項之規定有違。因之，現行刑事
    訴訟法下，被告之自白，或共同被告不利於己之陳述，其證明力並非可任由法院
    依自由心證主義之原則，自由判斷，而應受相當之限制，即尚須另有其他必要之
    補強證據，來補足其自白之證明力，始得採為斷罪資料。
三、公訴人認被告涉有槍砲彈藥刀械管制條例第十一條第四項、第十二條第四項之未
    經許可有槍、彈罪嫌，無非以共犯即同案被告即證人鐘文偉、鄭文銘之供述為唯
    一論據。訊據被告堅決否認有前揭犯行，辯稱：伊並未載鐘文偉及鄭文銘至劉金
    龍上開住處取槍等語。經查：
  (一)、證人即同案被告鐘文偉於警訊時供稱：槍彈是「蕭金龍」在農曆過年前後借伊
      防衛用的，當時乙○○也在場（偵查卷九十一年四月二十三日警訊筆錄）；當
      時有一綽號「阿豐」之男子持槍到伊家欲找麻煩，伊打電話給蕭金龍告訴其原
      因，（蕭金龍同意借伊槍彈後）於九十年十二月底至九十一年二月某日，由乙
      ○○駕駛所有之自小客車，伊坐後座，鄭文銘亦坐於車內，一同前往「蕭金龍
      」社頭鄉住處，由乙○○下車向「蕭金龍」取得槍彈，之後槍彈就放在伊這裡
      （偵查卷九十一年六月十七日警訊筆錄）。另於偵查中供稱：槍是蕭金榮或蕭
      錦榮的，在今年過年前於社頭鄉蕭住處，由乙○○下車在「蕭金榮」的門口向
      他拿，鄭文銘當時在車內，乙○○拿了放在車上交給伊，「蕭金榮」有指名要
      寄放伊那裡（偵查卷九十一年六月十四日偵訊筆錄）；當時乙○○開車載伊二
      人到「劉金龍」家門口，由乙○○下車在劉金龍家門口接收槍彈，相距約三、
      四公尺，看得很清楚，因劉金龍有出來門口（偵查卷九十一年七月三十一日偵
      查筆錄）；因伊在向劉金龍借槍彈前幾天，有人拿槍到伊家說與伊「輸贏」，
      伊才打電話告訴劉金龍此事，他說他那邊有槍彈，先借給伊，之後乙○○就載
      伊及鄭文銘去取槍，到時由乙○○下車取槍，上車後馬上將小提包交給伊，一
      摸很重，裡面顯然是槍彈（偵查卷九十一年九月二十五日偵訊筆錄）。並於原
      審審理時證稱：有人與伊有爭執，伊打電話與劉金龍說，他說他那裡有槍彈，
      伊就搭被告乙○○的車與鄭文銘到劉金龍家拿槍，拿槍時是乙○○開他的車去
      ，也是由乙○○下車去拿槍；因劉金龍叫乙○○過去拿槍伊才與乙○○一起過
      去，當時伊坐在車子的那個位置已不記得；因為到時駕駛座車門剛好靠在劉金
      龍的住處，所以乙○○就下車去拿等語（見原審卷第四○頁）。證人鄭文銘於
      偵查中供稱：當時乙○○開車載伊二人到「劉金龍」家門口，由乙○○下車在
      劉金龍家門口接收槍彈，相距約三、四公尺，看得很清楚，因劉金龍有出來門
      口（偵查卷九十一年七月三十一日偵查筆錄）；當時劉金龍是以黑色小提包裝
      槍彈，在車上三人有打開小提包看確實是槍彈（偵查卷九十一年九月二十五日
      偵訊筆錄）。於原審審理時證稱：當天被告乙○○開車，伊坐在駕駛座旁邊，
      鐘文偉坐在後面，到時由駕駛下去拿槍，車子是停在劉金龍家門口，就如同一
      般的路邊停車一樣，劉金龍拿黑色包包給乙○○，就在鐵門前，乙○○是繞過
      車子再到劉金龍的家裡拿槍等語。惟上開共犯即證人鐘文偉、鄭文銘雖證述，
      被告曾駕車載送，彼等二人前往劉金龍住處門口，並由被告下車取右開槍、彈
      情事。
  (二)、惟由上述，證人鐘文偉既證稱，上開槍彈是因伊與綽號「阿豐」之男子有糾紛
      ，才向劉金龍借來防身的等語，則證人鐘文偉向證人劉金龍借槍，劉金龍並答
      應借予防身，而槍彈係屬違禁物，應當隱密慎行方是，劉金龍焉有不隱密行事
      ，而要求他人代為取槍再交給鐘文偉之理。且取槍當日鐘文偉亦到場，則借槍
      之人既已到場，何不自行下車取槍，而由他人下車取槍？況據證人鐘文偉、鄭
      文銘均稱係被告乙○○開車，鄭文銘坐駕駛座旁，鐘文偉坐後座，則按諸常理
      ，車上既有他人豈有由開車之人下車取物，而非由後座之人或坐於駕駛座旁之
      人下車取物？在在均與常情不符。證人劉金龍前開住處前之馬路足供二車會車
      ，業據證人劉金龍於原審證述無誤。而證人鐘文偉於原審證述：拿槍時是乙○
      ○開他的車去，也是由乙○○下車去拿槍，因為到時駕駛座車門剛好靠在劉金
      龍的住處，所以乙○○就下車去拿（槍彈）等語。證人鄭文銘於原審審理時證
      稱：當天被告乙○○開車，伊坐在駕駛座旁邊，鐘文偉坐在後面，到時就如同
      一般的路邊停車一樣，乙○○就繞過車子再到劉金龍的家裡拿槍等語。則如依
      照證人鐘文偉之證述，被告乙○○應係逆向停車，駕駛座車前門方有可能直接
      靠在證人劉金龍住處，與證人鄭文銘所證述係如同一般的路邊停車一樣，且須
      繞過車子再到劉金龍家中取物不同，顯見證人鐘文偉、鄭文銘之證述甚為矛盾
      。
  (三)、證人劉金龍於警訊、偵查、原審均堅決證稱，鐘文偉所持有之右開槍、彈均非
      其所交付等情，且其被訴未經許可槍彈之案件，前經原審法院認定無法證明鐘
      文偉有向劉金龍借右開槍、彈之情，而為證人劉金龍無罪之判決，又證人鐘文
      偉、鄭文銘等被訴之同案之判決事實欄，亦認定彼二人在九十一年二月間，以
      不不詳方法取得右開槍、彈，有原審法院九十一年度重訴字第十六號刑事判決
      書附卷可稽（附本院卷內），並經本院調取該案卷查明。益見共同被告即證人
      鐘文偉、劉文銘所述被告駕車載彼等二人到劉金龍住處門口，並由被告下車取
      右開槍、彈交鐘文偉等情，與事實不符。
  (四)、綜上，共犯即證人鐘文偉、鄭文銘於警訊、偵查、原審有關被告罪嫌之自白，
      既有瑕疵，又與事實不符，其他復查無積極證據可憑，揆諸上開說明及判例意旨
      ，即不能專憑共犯之供述，而認定被告之犯罪事實，是被告之被訴犯罪尚屬不
      能證明，應為被告無罪之諭知。
四、原審認不能證明被告犯罪，為被告無罪之判決，經核尚無不合，公訴人上訴意旨
    ，仍執前詞，指摘原判決不當，為無理由，應予駁回。
五、據上論斷，應依刑事訴訟法第三百六十八條，判決如主文。
本案經檢察官甲○○到庭執行職務。
中      華      民      國      九十二  年      四      月      三十    日
                                臺灣高等法院臺中分院刑事第一庭
                                      審判長法  官  陳  紀  綱
                                            法  官  方  艤  駐
                                            法  官  陳  登  源
右正本證明與原本無異。
「檢察官得上訴」
如不服本判決應於收受送達後十日內向本院提出上訴書狀，其未敘述上訴之理由者並
得於提起上訴後十日內向本院補提理由書（均須按他造當事人之人數附繕本）。
                                            書記官  林  明  冬
中      華      民      國      九十二  年      五      月      二      日
                                                                        Ａ


司法院資訊處製作；財團法人民間司法改革基金會備份。
